【裁判字號】    92,訴,2780
【裁判日期】    921231
【裁判案由】    侵權行為損害賠償
【裁判全文】
臺灣臺北地方法院民事判決                       九十二年度訴字第二七八○號
    原      告  丙○○
    訴訟代理人  乙○○
    被      告  甲○○
右當事人間侵權行為損害賠償事件，原告於本院刑事庭九十二年度簡上字第一九號審
理中提起九十二年度附民字第一○六號刑事附帶民事訴訟，經刑事庭裁定移送前來，
本院於民國九十二年十二月二十六日辯論終結，判決如左：
    主      文
被告應給付原告新臺幣壹拾萬肆仟零肆拾伍元，及自民國九十二年三月二十七日起至
清償日止，按年息百分之五計算之利息。
原告其餘之訴駁回。
訴訟費用由被告負擔百分之五，餘由原告負擔。
本判決第一項所命給付，得假執行；但被告如以新臺幣壹拾萬肆仟零肆拾伍元為原告
預供擔保後，得免為假執行。
原告其餘假執行之聲請駁回。
    事      實
甲、原告方面：
  一、聲明：
    (一)被告應給付原告新臺幣（下同）一百九十一萬六千零四十五元，及自刑事附帶
      民事訴訟起訴狀繕本送達翌日起至清償日止，按年息百分之五計算之利息。
    (二)願供擔保，請准宣告假執行。
  二、陳述：兩造原係夫妻關係，被告於民國九十一年六月二十四日下午四時許，在
      台北市○○○路四一○巷二弄八號二樓，因言語爭執之細故以手毆打原告，致
      原告受有兩眉間紅腫長二公分、寬一公分、右頸部紅腫約長二公分、寬○‧三
      公分、背部瘀腫長五公分、寬二公分及左耳膜穿孔等傷害，使原告目前聽力僅
      餘百分之二十，且每日均發生頭部昏眩無法入睡之情況，爰依民法第一百八十
      四條第一項、第一百九十三條、第一百九十五條之規定請求被告賠償原告如下
      所示之金額，及自刑事附帶民事起訴狀繕本送達翌日起至清償日止，按年息百
      分之五計算之利息：
      (一)醫療費用四千零四十五元：因受被告傷害赴醫院就診所支出之費用；
      (二)減少勞動能力九十一萬二千元：原告原任職尊龍飲食店經理乙職，每月薪資
        為三萬八千元，因聽力障礙且嚴重耳鳴及昏眩，致無法繼續工作迄今，受有
        上開金額所示之二年治療期間無法工作之損失；
      (三)精神慰撫金一百萬元：原告與被告結婚五年餘，豈料婚後被告竟有嚴重家庭
        暴力習慣，導致原告對兩造美滿婚姻之期待完全落空，本次遭被告毆打，致
        聽力障礙，令原告身心更受重創。
  三、證據：提出財團法人奇美醫院中央健康保險局醫療給付門診費用申請表、台北
      市立和平醫院醫療費用收據、衛生署台南醫院門診繳費證明書、收據、中山醫
      院診斷證明書、聽力檢查報告、尊龍飲食店員工職務證明書各一件、中山醫院
      門診憑單二件為證；並(一)援用本院九十二年度簡上字第十九號傷害案件之證據
      資料；(二)聲請向台北市立和平醫院、行政院衛生署台南醫院函查原告左耳耳膜
      穿孔之傷害是否減損其聽力、減損程度、能否治癒暨治癒所需期間、及向中山
      醫院函查原告左耳耳膜穿孔之傷害是否減損其聽力、減損程度、能否治癒、治
      癒所需期間暨治療期間所支出之醫療費用。
乙、被告方面：
  一、聲明：
    (一)原告之訴及假執行之聲請均駁回。
    (二)如受不利判決，願預供擔保請准宣告免為假執行。
  二、陳述：
    (一)被告雖有於九十一年六月二十四日毆打原告，致原告受有兩眉間紅腫、右頸部
      紅腫、背部瘀腫及左耳膜穿孔等傷害，但並非故意傷害原告。
    (二)原告應舉證證明其確因聽力障礙等因素致無法工作，否則不得主張該項損害賠
      償。
    (三)本件實乃因原告先用言語辱且動手挑釁被告，被告在忍無可忍下始與原告發
      生爭執，進而互有拉扯，造成原告傷害，而被告亦因此觸犯刑罰法令，經刑事
      法院判處有期徒刑三月，已足可撫慰原告精神上之痛苦，原告請求之精神慰撫
      金顯屬過高。
丙、本院依職權調閱臺灣臺北地方法院檢察署九十一年度他字第四九○八號、九十二
    年度偵字第四二九一號偵查卷宗、本院九十一年度簡字第三八九○號、九十二年
    度簡上字第一九號刑事卷宗，並向財政部財稅資料中心函調兩造財產總歸戶資料
    ，及向財政部台北市國稅局函調兩造九十一年度各類所得明細。
    理      由
一、本件原告原起訴聲明求為判決：被告應賠償原告二百萬元，及自起訴狀繕本送達
    翌日起至清償日止，按年息百分之五計算之利息。嗣於九十二年七月九日本院審
    理中具狀變更聲明求為判決：被告應賠償原告一百九十一萬六千零四十五元，及
    自起訴狀繕本送達翌日起至清償日止，按年息百分之五計算之利息。核係減縮應
    受判決事項之聲明，依民事訴訟法第二百五十五條第一項第三款規定，自應予准
    許。合先敘明。
二、原告起訴主張：兩造原係夫妻關係，被告於九十一年六月二十四日下午四時許，
    在台北市○○○路四一○巷二弄八號二樓，因言語爭執之細故以手毆打原告，致
    原告受有兩眉間紅腫、右頸部紅腫、背部瘀腫及左耳膜穿孔等傷害，目前聽力僅
    餘百分之二十，且每日均發生頭部昏眩無法入睡之情況等情，爰依民法第一百八
    十四條第一項、第一百九十三條、第一百九十五條之規定，求為命被告賠償原告
    醫療費用四千七百九十五元、減少勞動能力九十一萬二千元及精神慰撫金一百萬
    元，暨自刑事附帶民事訴訟起訴狀繕本送達翌日起至清償日止，按年息百分之五
    計付利息之判決。
    被告則以：被告並未故意傷害原告，原告亦未因聽力障礙而無法工作，且原告請
    求之精神慰撫金顯有過高等語，資為抗辯。
三、原告主張兩造原係夫妻關係，被告於九十一年六月二十四日下午四時許，在台北
    市○○○路四一○巷二弄八號二樓，因言語爭執之細故以手毆打原告，致原告受
    有兩眉間紅腫長二公分、寬一公分、右頸部紅腫約長二公分、寬○‧三公分、背
    部瘀腫長五公分、寬二公分及左耳膜穿孔等傷害之事實，業經其提出傷害診斷書
    （見本院卷第五七頁）為證，並經本院依職權調取臺灣臺北地方法院檢察署九十
    一年度他字第四九○八號、九十二年度偵字第四二九一號偵查卷宗、本院九十一
    年度簡字第三八九○號、九十二年度簡上字第一九號刑事卷宗核閱屬實，復為被
    告所不爭執（見本院卷第一○○頁），自堪認為真實。被告雖另抗辯無傷害原告
    之故意，惟始終不能舉證以實其說，則其空言否認，自不足取。
四、按因故意或過失，不法侵害他人之權利者，負損害賠償責任；不法侵害他人之身
    體或健康者，對於被害人因此喪失或減少勞動能力或增加生活上之需要時，應負
    損害賠償責任；又不法侵害他人之身體、健康、名譽、自由、信用、隱私、貞操
    ，或不法侵害其他人格法益而情節重大者，被害人雖非財產上之損害，亦得請求
    賠償相當之金額，民法第一百八十四條第一項前段、第一百九十三條第一項、第
    一百九十五條第一項分別定有明文。被告故意不法侵害原告之身體，既如前述，
    自應對原告負損害賠償責任。茲就原告請求之金額，逐項審核如下：
    (一)醫療費用部分：原告主張其因被告傷害行為共計支出醫療費用四千零四十五元
      ，業據其提出財團法人奇美醫院中央健康保險局醫療給付門診費用申請表、台
      北市立和平醫院醫療費用收據、衛生署台南醫院門診繳費證明書、收據各一件
      為證（見本院卷第三一頁至第三六頁），為被告所不爭執（見本院卷第四四頁
      、第一二一頁），是原告請求被告賠償其因增加生活上之需要支出醫療費用四
      千零四十五元，洵屬有據，應予准許。
    (二)減少勞動能力部分：原告主張其原任職尊龍飲食店經理乙職，每月薪資為三萬
      八千元，因被告之傷害行為使其聽力僅餘百分之二十且嚴重耳鳴及昏眩，致無
      法繼續工作，受有二年無法工作之損失計九十一萬二千元等情，固據其提出中
      山醫院診斷證明書、聽力檢查報告、尊龍飲食店員工職務證明書各一件為證（
      見本院卷第四七頁、第一○三頁及第四八頁），然為被告所否認。經查原告於
      九十一年七月二十三日至中山醫院門診敘述左耳被打，聽力變差合併耳鳴，門
      診檢查左耳耳膜有破裂傷口，兩耳聽力：右耳三十分貝、左耳七十三分貝，經
      口服藥後，於九十二年七月四日門診複診時，耳膜已癒合，無穿孔，九十二年
      十一月六日聽力複檢時發現左耳尚有混合性聽障，平均左耳聽力為五十二分貝
      ，比初診時進步，其聽力無法再以外科或藥物作進一步改善等情，業經本院依
      職權函請中山醫院查覆明確，有中山醫院九十二年九月二日山醫總字第○三四
      二號函、九十二年十一月二十七日山醫總字第○四五四號函在卷可稽（見本院
      卷第八二頁及第一○八頁）。是原告之左耳雖有混合性聽力障礙，然尚未達勞
      工保險殘廢給付標準表所示內耳殘廢等級，自難認原告有因此喪失或減少勞動
      能力致無法工作之情形。況原告自承於被告傷害後之九十一年八月一日起至九
      十二年十一月間其仍繼續在工作（見本院卷第四四頁及第一二○頁），並提出
      尊龍飲食店之員工職務證明書（見本院卷第四八頁）為證，益證原告主張其因
      聽力障礙致無法工作，顯與事實不符，不足採信。
    (三)精神慰撫金部分：原告因被告之故意傷害行為，受有體紅腫、瘀傷及聽力障礙
      ，精神上確感受有痛苦。爰斟酌被告為現年三十六歲之壯年男子，國中畢業，
      目前從事魷魚批發，每月平均一、二十萬元收入，名下無不動產，原告則為三
      十九歲之中年女子，國中肄業，目前沒有工作，然並非無工作能力，之前任職
      尊龍飲食店，月薪三萬八千元，名下有不動產，以上均為兩造所自承，並經本
      院依職權函請財政部台北市國稅局及財稅資料中心查覆屬實，有上開國稅局九
      十二年八月二十九日財北國稅資字第○九二○○八二八七○號函、財稅資料中
      心九十二年九月一日資五字第九二一三八九三七號函在卷可稽（見本院卷第七
      八至八一頁、第八三至八五頁），及兩造原係夫妻，且本件傷害係因原告於九
      十一年六月二十四日下午外出未告知被告，經被告詢問時，竟答以「討客兄」
      ，引發被告徒手毆打原告所致，現兩造已於本件訴訟中離婚，子女由被告扶養
      等情，暨原告聽力受損程度，被告在本院審理時有向原告道歉及其他一切情狀
      後，認原告請求賠償精神慰撫金以一十萬元為適當。
五、從而，原告依民法第一百八十四條第一項前段、第一百九十三條第一項、第一百
    九十五條第一項之規定，請求被告賠償醫療費用四千零四十五元、精神慰撫金十
    十萬元，合計一十萬四千零四十五元，及自刑事附帶民事訴訟起訴狀繕本送達翌
    日即九十二年三月二十七日起至清償日止，按年息百分之五計算之利息，洵屬有
    據，應予准許；至其逾此範圍之請求，則屬無據，不應准許。
六、本判決原告勝訴部分所命給付之金額未逾五十萬元，依民事訴訟法第三百八十九
    條第一項第五款之規定，應依職權宣告假執行；被告陳明願供擔保，聲請宣告免
    為假執行，就原告勝訴部分，經核並無不合，爰酌定相當擔保金額准許之；至原
    告敗訴部分，其假執行之聲請即失所附麗，應併予駁回。
七、據上論結，本件原告之訴為一部有理由，一部無理由，依民事訴訟法第七十九條
    、第三百八十九條第一項第五款、第三百九十二條第二項，判決如主文。
中      華      民      國    九十二    年      十二    月    三十一    日
                                  民事第一庭審判長法      官  謝碧莉
                                                  法      官  王貞秀
                                                  法      官  陳盈如
右正本係照原本作成
如對本判決上訴，須於判決送達後廿日內向本院提出上訴狀，並表明上訴理由。
中      華      民      國    九十二    年      十二    月    三十一    日
                                                  法院書記官  高秋芬
附錄：
民事訴訟法第三百九十二條
法院得宣告非經原告預供擔保，不得為假執行。
法院得依聲請或依職權，宣告被告預供擔保，或將請求標的物提存而免為
假執行。
依前項規定預供擔保或提存而免為假執行，應於執行標的物拍定、變賣或
物之交付前為之。


司法院資訊處製作；財團法人民間司法改革基金會備份。
